【裁判字號】    98,交聲,1152
【裁判日期】    990113
【裁判案由】    違反道路交通管理處罰條例聲明異議
【裁判全文】
臺灣桃園地方法院交通事件裁定        98年度交聲字第1152號
原處分機關  交通部公路總局新竹區監理所桃園監理站
異  議  人
即受處分人  甲○○
上列異議人即受處分人因違反道路交通管理處罰條例案件，對於
交通部公路總局新竹區監理所桃園監理站中華民國98年4 月24日
桃監裁罰字第裁52-ZBP033702號違反道路交通管理事件裁決書所
為處分，聲明異議，本院裁定如下：
    主  文
異議駁回。
    理  由
一、原處分意旨略以：異議人即受處分人（以下稱異議人）甲○
    ○所有之車牌號碼2058-TR 號自用小客車，於民國97年11月
    19日上午10時28分許，行經國道高速公路楊梅收費站北上第
    7 車道，未申裝電子收費系統而行駛電子收費（ETC ）車道
    ，致未繳納該筆通行費，經遠通電收股份有限公司（下稱遠
    通公司）依交通部臺灣區○道○○○路局電子收費申裝及欠
    費追繳作業注意事項第13點第2 項之規定「營運單位應依本
    局查明之車籍資料，寄發補繳通行費及作業處理費通知單。
    」，以郵局掛號信函通知異議人補繳通行費用，嗣異議人經
    通知補繳，仍未依期限補繳，舉發機關即國道公路警察局第
    二警察隊楊梅分隊乃以異議人違反道路交通管理處罰條例第
    27條第1 項規定，有「汽車行駛於應繳費之公路不依規定繳
    費」之違規行為，於98年3 月20日填掣公警局交字第
    ZBP033702 號舉發違反道路交通管理事件通知單並附採證照
    片逕行舉發。經原處分機關即交通部公路總局新竹區監理所
    桃園監理站請舉發機關調查後，仍認受處分人有前述違規行
    為，乃依道路交通管理處罰條例第27條第1 項及違反道路交
    通管理事件統一裁罰基準及處理細則第43、44、67條之規定
    ，於98年4 月24日以桃監裁罰字第裁52-ZBP033702號違反道
    路交通管理事件裁決書裁處罰鍰新臺幣（下同）3,000 元在
    案。
二、聲明異議意旨略以：異議人甲○○於97年11月19日上午10時
    28分許，駕車行經國道高速公路楊梅收費站北上第7 車道，
    因誤闖電子收費（ETC ）車道，經警舉發違規，業已繳清罰
    鍰6,00元結案。異議人不知尚有通行費40元、作業處理費50
    元，共計90元之費用需補繳，且並未收到通行費之補繳通知
    單，因而疏漏未繳，又異議人已於98年4 月23日補繳上開費
    用90 元 ，為此爰聲明異議，請求撤銷原處分等語。
三、按汽車行駛於應繳費之公路、橋樑、隧道或輪渡，不依規定
    繳費者，處汽車所有人或駕駛人3,000 元以上6,000 元以下
    罰鍰，並追繳欠費，道路交通管理處罰條例第27條第1 項定
    有明文。上開規定係著眼於以往收費均採人工收費方式，駕
    駛人行駛於前揭地點不依規定繳費，乃明知未繳費而強行通
    過收費處所之行為，難諉為疏忽所致。然電子收費設備之採
    用，駕駛人於行駛前雖有注意票證餘額是否足敷繳費之義務
    ，惟其駕駛過程中難以時刻觀察該票證餘額，且通過收費處
    所發覺餘額不足時，亦難有立即停止駕駛並補足餘額之機會
    ，是於駕駛人行駛於採用電子收費設備之上開地點，駕駛人
    之不繳費故意及所具有之規範違反性，尚難與以往人工收費
    方式等同視之；參以上開規定汽車行駛於應繳費之公路應繳
    納之通行費及同條例第56條第2 項規定在道路收費停車處所
    停車應繳納之停車費均屬公法上金錢給付義務之特質，然前
    者未及比照後者修正為「…，未依規定繳費，主管機關應書
    面『通知駕駛人於7 日內補繳』，…，『逾期再不繳納』，
    處新臺幣3 百元罰鍰」；再佐以交通部臺灣區○道○○○路
    局電子收費申裝及欠費追繳作業注意事項（依公路法第24條
    第2 項授權交通部訂立之公路通行費徵收管理辦法訂定）第
    17點規定：「用路人應依補繳通行費及作業處理費通知單所
    列金額及繳費期限完成補繳，逾補繳期限截止日未繳納者，
    依法舉發。」，則於電子設備收費之情形，道路交通管理處
    罰條例第27條第1 項之「不依規定繳費」，應解釋為「經通
    知補繳後逾期仍未繳納」之行為。再按違反本條例之行為，
    自行為成立之日起；行為有連續或繼續之狀態者，自行為終
    了之日起，逾3 個月不得舉發，道路交通管理處罰條例第90
    條前段亦有明定。準此，依前揭說明，於電子設備收費之情
    形，駕駛人在經通知補繳期限前，是否有「汽車行駛於應繳
    費之公路不依規定繳費」之違規事實，仍屬不確定狀態，警
    察機關尚無舉發權，應於補繳期限屆滿後仍未補繳費用，其
    違規行為方屬成立（臺灣高等法院暨所屬法院97年法律座談
    會刑事類決議意旨參照參照），先予敘明。
四、經查：
  (一)本件異議人甲○○所有之車牌號碼2058-TR 號自用小客車，
    於97年11月19日上午10時28分許，行經國道高速公路楊梅收
    費站北上第7 車道，因未申裝電子收費系統而行駛電子收費
    （ETC ）車道，致未繳納該筆通行費，經遠通公司於97年12
    月22日以郵局掛號信函交郵務機關向異議人上開車輛當時登
    記之車籍地址，即桃園縣八德市大信里8 鄰松柏林330 號送
    達該筆補繳通行費及作業處理費通知單，以通知異議人應於
    98年1 月12日以前補繳上開費用（含通行費40元、作業處理
    費50元，共計90元），因不獲會晤其本人，亦不能將該通知
    單交付予其有辨別事理能力之同居人或受雇人，乃於97年12
    月26日將上開通知單寄存於該地之郵政機關即八德18支郵局
    ，並分別作2 份送達通知書，其中1 份黏貼於異議人上開地
    址門首，1 份置於受送達處所信箱，以為送達，此有交通部
    台灣區○道○○○路局楊梅收費站98年6 月6 日高楊稽字第
    0986000101號函及函附遠通公司補繳通行費及作業處理費通
    知單、高速公路局委託遠通電收公司辦理電子收費業務送達
    證書、交通部台灣區○道○○○路局楊梅收費站98年11月25
    日高楊稽字第0980002311號函及函附異議人上開車輛單一案
    件查詢交易明細表、高速公路委託遠通公司辦理電子收費業
    務送達證書各1 份在卷可稽；又遠通公司於97年12月26日寄
    存送達本件補繳通行費與及作業處理費通知單之時，異議人
    上開車輛登記之車籍地址為桃園縣八德市大信里8 鄰松柏林
    330 號，嗣於98年1 月17日，異議人始向原處分機關聲請異
    動上開車輛之車籍地址為異議人現住地址即桃園縣八德市○
    ○街40巷25弄39號，異議人並未對此聲明異議，復有原處分
    機關98年11月12日竹監桃字第0980029860號函及函附上開車
    輛之汽車新領牌照登記書及汽（機）車各項異動登記書影本
    各1 份在卷可佐，是此部分事實已堪認定。
  (二)按違反道路交通管理事件統一裁罰基準及處理細則第5 條規
    定，處理違反道路交通管理事件，有關文書送達之程序，依
    行政程序法之規定。又按「送達，於應受送達人之住居所、
    事務所或營業所為之；但在行政機關辦公處所或他處會晤應
    受送達人時，得於會晤處所為之。」、「於應送達處所不獲
    會晤應受送達人時，得將文書付與有辨別事理能力之同居人
    、受雇人或應送達處所之接收郵件人員。」、「送達，不能
    依前2 條規定為之者，得將文書寄存送達地之地方自治或警
    察機關，並作送達通知書兩份，一份黏貼於應受送達人住居
    所、事務所、營業所或其就業處所門首，另一份交由鄰居轉
    交或置於該送達處所信箱或其他適當位置，以為送達。」、
    「前項情形，由郵政機關為送達者，得將文書寄存於送達地
    之郵政機關。」，行政程序法第72 條 第1 項、第73條第1
    項、第74條第1 項、第2 項分別定有明文。準此，行政程序
    法第74條第1 項規定之寄存送達，因未準用民事訴訟法第
    138 條第2 項規定，自應於寄存送達當日即生送達之效力。
  (三)次查，關於高速公路通行費催繳之送達，依交通部臺灣區○
    道○○○路局電子收費申裝及欠費追繳作業注意事項第13點
    第2 項規定：「營運單位應依本局查明之車籍資料，寄發補
    繳通行費及作業處理費通知單」，是遠通公司受高速公路局
    之委託辦理電子收費催繳業務，應將補繳通行費及作業處理
    費通知單送達於異議人車輛之車籍地址，而本件異議人甲○
    ○於遠通公司以郵務寄送方式通知其應補繳通行費及作業處
    理費時，異議人上開車輛登記之車籍地址係桃園縣八德市大
    信里8 鄰松柏林330 號，因該補繳通知單未會晤異議人本人
    ，亦不能將之交付予其有辨別事理能力之同居人或受雇人，
    而於97年12月26日寄存送達於上開車輛車籍地址之郵政機關
    即八德18支郵局，依前揭說明，本件補繳通知單業經寄存送
    達程序於97年12月26日合法送達，即已生法律上送達之效力
    ，至於異議人因未居住在車籍地址而未實際收領送達之文書
    ，不影響本件補繳通知單已合法送達之效力，蓋上開行政程
    序法所定之寄存送達程式，本即不以受送達人確實閱覽送達
    文書內容為必要，僅需符合上開法定程式，即屬合法，是屬
    法律賦予效力之送達方式。嗣異議人仍未於98年1 月12日之
    繳費期限前繳費，則其確有於上揭時、地行駛於應繳費之公
    路不依規定繳費，且經通知限期補繳後，亦未遵期補繳之違
    規事實，堪予認定。揆諸前揭說明，原舉發機關自得於補繳
    期限屆滿後3 個月內舉發受處分人之上開違規行為。異議人
    既未依規定期限內繳費，自屬不依規定繳納高速公路通行費
    用。
  (四)至異議人所述其另已繳納罰鍰600 元，以及其已於98年4 月
    23日至遠通公司桃園門市將本件應補繳之通行費40元、作業
    處理費50元，共計90元繳清，惟此部分事實與本件原處分機
    關裁決書所載之「舉發違規事實」以及「舉發違反法條」無
    涉，自不得以此對異議人有本件裁決書所載之違規行為予以
    免罰，併予說明。
  (五)從而，原處分機關依道路交通管理處罰條例第27條第1 項及
    違反道路交通管理事件統一裁罰基準表之規定，裁處異議人
    罰鍰3,000 元，於法自無不合，異議人猶執前詞指摘，其異
    議為無理由，應予駁回。
五、綜上所述，本件異議人甲○○確有於前述時、地，行駛於應
    繳費之公路，未依規定繳費，嗣經遠通公司於97年12月26日
    合法送達上開補繳通行費與及作業處理費通知單，仍未於98
    年1 月12日之繳費期限前繳費，則異議人有「汽車行駛於應
    繳費之公路不依規定繳費」之違規事實，舉發機關並已於舉
    發期限內之98年3 月20日掣單舉發，是原處分機關依道路交
    通管理處罰條例第27條第1 項及違反道路交通管理事件統一
    裁罰基準表之規定，裁處異議人罰鍰3,000 元，於法核無違
    誤，本件異議無理由，應予駁回。
六、據上論斷，應依道路交通管理處罰條例第87條第2 項，道路
    交通案件處理辦法第19條，裁定如主文。
中    華    民    國    99    年    1     月    13     日
                      交通法庭 法  官  張詠惠
以上正本證明與原本無異。
如不服本裁定，應於裁定送達後5 日內向本院提出抗告狀。
                               書記官  黃惠鈴
中    華    民    國    99    年    1     月    21    日

司法院資訊處製作；財團法人民間司法改革基金會備份。
